臺灣高等法院高雄分院刑事裁定
111年度毒抗字第25號
抗  告  人  
即  被  告  鄭天寶


上列抗告人因聲請觀察勒戒案件，不服臺灣高雄地方法院中華民
國110年12月17日裁定（110年度毒聲字第972號），提起抗告，
本院裁定如下：
    主  文
抗告駁回。
    理  由
一、抗告意旨略以：抗告人即被告鄭天寶（下稱抗告人）因施用
    第二級毒品，經原審裁定送觀察、勒戒在案。惟抗告人有前
    科、又無特殊才能，找不到好工作，只能做臨時工，收入不
    固定，家裡又要開銷，沒錢心煩、壓力大，朋友拿毒品給抗
    告人放鬆，結果一吸就後悔，違背父親過世前所交待要聽母
    親的話。但抗告人現在已有固定工作，很珍惜，如進去觀察
    勒戒，出來又沒有工作，不知道又要找多久才能找到適合、
    固定的工作，拜託檢察官能讓抗告人附條件完成戒癮之緩起
    訴處分，可以一邊工作、一邊戒毒，還可照顧家人云云。
二、按民國109年7月15日增訂施行之毒品危害防制條例第35條之
    1第1款及第2款前段規定，施行前犯第10條之罪之案件，於
    修正施行後，偵查中，由檢察官依修正後規定處理；審判中
    ，由法院依修正後規定處理。是犯第10條之罪者，不論係修
    正前後，均應依新法規定處理。又按犯毒品危害防制條例第
    10條之罪者，檢察官應聲請法院裁定，令被告入勒戒處所觀
    察、勒戒，其期間不得逾2月；依前項規定為觀察、勒戒或
    強制戒治執行完畢釋放後，3年後再犯第10條之罪者，適用
    本條前2項之規定，毒品危害防制條例第20條第1項、第3項
    分別定有明文。而上開所謂「3年後再犯」，只要本次再犯
    （不論修正施行前、後）距最近1次觀察、勒戒或強制戒治
    執行完畢釋放，已逾3年者，即該當之，不因其間有無犯第1
    0條之罪經起訴、判刑或執行而受影響（最高法院109年度台
    上字第3826號裁判意旨參照）。
三、經查：
㈠、抗告人於108年7月16日1時許，在高雄市○○區○○路○號「奇哥
    」友人住處，以將第二級毒品甲基安非他命置入玻璃球內，
    點火燒烤吸食煙霧之方式，施用甲基安非他命1次，業據抗
    告人於偵查及原審法院坦承不諱，且其於108年7月18日15時
    45分許為警採尿送驗結果呈安非他命、甲基安非他命陽性反
    應，有列管毒品人口尿液檢體採集送驗紀錄表（檢體編號：
    Z000000000000）、台灣檢驗科技股份有限公司108年8月5日
    濫用藥物檢驗報告（檢體編號：Z000000000000）在卷可佐
    ，足認抗告人於前揭時、地施用甲基安非他命之事實，堪可
    認定。又抗告人前因施用毒品案件，經法院裁定送觀察、勒
    戒後認無繼續施用毒品傾向，於101年12月13日執行完畢釋
    放出所，並經臺灣高雄地方檢察署檢察官以101年度毒偵字
    第4017、4508、5733號不起訴處分確定，迄今並無再為觀察
    、勒戒或強制戒治，有臺灣高等法院被告前案紀錄表在卷可
    稽，本件係抗告人於前開觀察、勒戒執行完畢釋放3年後所
    為，依前揭說明，縱抗告人其間因犯施用毒品罪經起訴、判
    刑或執行，仍應依修正後毒品危害防制條例第20條第3項規
    定再予適用觀察、勒戒機會。
㈡、檢察官考量抗告人有多次再犯施用毒品之刑事紀錄，經法院
    判刑確定及偵查中，顯見抗告人處於得任意與外界接觸之環
    境，欠缺相關強而有力之約束機制，面對隨時垂手可得之毒
    品誘惑，難以期待抗告人有戒除毒癮之自律及決心，及其自
    主配合檢察官命令及醫療院所安排之毒癮戒除療程之可能，
    認不宜擇以戒癮治療緩起訴之處遇模式。而依卷證資料所示
    ，抗告人自前述觀察、勒戒執行完畢後，迄今有多次施用毒
    品犯行，經法院判處罪刑確定並執行完畢，有上開前案紀錄
    表附卷可佐，抗告人屢犯施用毒品犯行，可見其有毒品來源
    ，戒絕毒癮之意志不堅、自制力薄弱，此次若僅以寬鬆之機
    構外社區性戒癮治療，已難期待其能完全戒絕毒癮。因此，
    檢察官向法院聲請令入勒戒處所觀察、勒戒，以監禁式之治
    療方式，求短時間內隔絕抗告人之毒品來源，務使其專心戒
    除毒癮，而未依刑事訴訟法第253條之1規定對抗告人為附命
    完成戒癮治療之緩起訴處分，核其此部分職權之行使要屬合
    法，形式上亦無裁量恣意或濫用之情，依法有據。
㈢、抗告人以其另於110年9月18日施用毒品案件，經原審法院以1
    10年度毒聲字第948號裁定令入勒戒處所觀察、勒戒，其已
    向本院提起抗告之前案部分，則經本院於110年12月30日以1
    10年度毒抗字第509號裁定駁回抗告確定，此有原審、本院
    之裁定及上開前案紀錄表在卷可憑，雖該案件迄未執行，然
    因觀察、勒戒具有保安處分之效力，即檢察官於前案觀察、
    勒戒裁定尚未執行完畢前，以抗告人另有施用毒品行為，再
    次聲請裁定將抗告人送觀察、勒戒，因抗告人前案既未觀察
    、勒戒執行完畢，針對後案，法院仍應依毒品危害防制條例
    第20條規定裁定送觀察、勒戒，不受前案觀察、勒戒裁定之
    影響。又抗告人受2個觀察、勒戒之裁定，檢察官依保安處
    分執行法第4條之1規定執行其一，抗告人不致於受到重覆執
    行之不利益。至抗告人所述其目前之生活、工作或家庭生活
    狀況等情，核與本件抗告人應受觀察、勒戒之事由無涉，非
    屬可免除觀察、勒戒之法定事由，依法均無法免除本件應受
    觀察、勒戒之處分，抗告人據此請求免予入勒戒處所進行觀
    察、勒戒，自屬無據。
四、綜上所述，原審依檢察官之聲請為抗告人送觀察、勒戒之裁
    定，經核與法律規定相符。抗告人之抗告為無理由，應予駁
    回。
據上論結，應依刑事訴訟法第412條，裁定如主文。
中　　華　　民　　國　　111 　年　　1 　　月　　18　　日
                  刑事第五庭    審判長法  官  簡志瑩
                                      法  官  陳美燕
                                      法  官  唐照明
以上正本證明與原本無異。
不得再抗告。
中　　華　　民　　國　　111 　年　　1 　　月　　18　　日
                                      書記官  梁雅華